【裁判字號】    97,訴,5462
【裁判日期】    980115
【裁判案由】    毒品危害防制條例
【裁判全文】
臺灣板橋地方法院刑事判決              97年度訴字第5462號
公  訴  人  臺灣板橋地方法院檢察署檢察官
被      告  甲○○
                    （另案於臺灣桃園監獄執行）
上列被告因違反毒品危害防制條例案件，經檢察官提起公訴（97
年度毒偵字第6714號），本院依簡式審判程序，判決如下：
    主  文
甲○○施用第一級毒品，累犯，處有期徒刑拾月；又施用第二級
毒品，累犯，處有期徒刑陸月；應執行有期徒刑壹年貳月。
    事  實
一、甲○○：(一)於民國83年間，因瀆職案件，經本院以83年度訴
    字第10號判決判處有期徒刑1 年2 月，復經臺灣高等法院以
    85年度上更一字第895 號判決駁回上訴，再經最高法院以89
    年度臺上字第1841號判決駁回上訴確定；(二)於86年間，因恐
    嚇案件，經臺灣高等法院以88年度上易字第780 號判決判處
    有期徒刑8 月確定；(三)於87年間，因偽造貨幣案件，經本院
    以87年度訴字第293 號判決判處有期徒刑3 年4 月確定；(四)
    於同年間，因妨害自由案件，經臺灣高等法院以87年度上訴
    字第5450號判決判處有期徒刑8 月確定；(五)於同年間，因偽
    造文書案件，經本院以87年度訴字第1273號判決判處有期徒
    刑3 月，經臺灣高等法院以88年度上更一字第97號判決駁回
    上訴確定；(六)於88年間，因違反槍砲彈藥刀械管制條例案件
    ，經本院以88年度重訴字第2 號判決判處有期徒刑10月確定
    ；上開(一)至(六)所示之數罪刑，復經臺灣高等法院以89年度聲
    字第549 號裁定定應執行有期徒刑6 年4 月確定，送監執行
    於91年6 月13日縮短刑期假釋出監，嗣經撤銷假釋，應執行
    殘刑有期徒刑2 年7 月又9 日；(七)於87年間，因施用毒品案
    件，經本院以87年度毒聲字第2124號裁定送觀察、勒戒後，
    認有繼續施用毒品傾向，經本院以87年度毒聲字第2538號裁
    定令入戒治處所施以強制戒治，復經本院以88年度毒聲字第
    1211號裁定停止戒治，而於88年3 月9 日停止戒治，所餘期
    間交付保護管束，於88年10月12日保護管束期滿，強制戒治
    執行完畢，經臺灣板橋地方法院檢察署檢察官以88年度戒毒
    偵字第108 號為不起訴處分確定；(八)於前開(七)所示之強制戒
    治執行完畢釋放後5 年內之92年間，再犯施用毒品案件，經
    本院以92年度訴字第2302號判決分別判處有期徒刑7 月、4
    月，應執行有期徒刑10月確定，並連同前述(一)至(六)所示之殘
    刑有期徒刑部分，送監接續執行於96年1 月21日縮刑期滿執
    行完畢；(九)於96年間，因違反毒品危害防制條例（持有毒品
    ）案件，經本院以96年度簡字第7731號判決判處有期徒刑4
    月確定；(十)於同年間，因三犯施用毒品案件，經本院以96年
    度訴字第3232號判決分別判處有期徒刑8 月、5 月確定；(十一)
    於同年間，因四犯施用毒品案件，經本院以96年度訴字第46
    39號判決分別判處有期徒刑10月、4 月確定；(十二)於同年間，
    因五犯施用毒品案件，經本院以96年度訴字第4743號判決分
    別判處有期徒刑9 月、6 月確定；(十三)於97年間，因違反毒品
    危害防制條例（轉讓毒品）案件，經本院以97年度訴字第18
    66號判決判處有期徒刑1 年6 月確定；上開(九)至(十三)所示之數
    罪刑，復經本院以97年度聲字第4231號裁定定應執行有期徒
    刑4 年9 月確定；(十四)於同年間，因六犯施用毒品案件，經本
    院以97年度訴字第2041號判決分別判處有期徒刑8 月、4 月
    、8 月、4 月確定；(十五)於同年間，因七犯施用毒品案件，經
    本院以97年度訴字第2660號判決分別判處有期徒刑11月、6
    月確定；上開(十四)、(十五)所示之數罪刑，復經本院以97年度聲字
    第4766號裁定定應執行有期徒刑2 年11月確定（前揭(九)至(十五)
    所示之數罪刑，現經送監執行中）；(十六)於96年間，因違反槍
    砲彈藥刀械管制條例案件，經本院以96年度訴字第3814號判
    決分別判處有期徒刑6 年、併科罰金新臺幣50萬元、有期徒
    刑3 年6 月、併科罰金新臺幣10萬元，應執行有期徒刑9 年
    ，併科罰金新臺幣50萬元，經臺灣高等法院以97年度上訴字
    第4745號判決駁回上訴確定。詎其猶不知悔改，復分別基於
    施用第一級毒品海洛因、第二級毒品甲基安非他命之犯意，
    於97年7 月3 日晚間某時許，在其位於臺北縣新莊市○○○
    路27號5 樓之住處，將第一級毒品海洛因摻入香菸內點燃吸
    食之方式，再將第二級毒品甲基安非他命置於玻璃球上，用
    火燒烤吸聞所生煙霧之方式，分別施用第一級毒品海洛因、
    第二級毒品甲基安非他命各1 次；旋於翌日（即97年7 月4
    日）10時30分許，為警通知前往臺北縣政府警察局新莊分局
    採尿送驗，始悉上情。
二、案經臺北縣政府警察局新莊分局報請臺灣板橋地方法院檢察
    署檢察官偵查起訴。
    理  由
一、本案被告甲○○所犯係死刑、無期徒刑、最輕本刑為3 年以
    上有期徒刑或高等法院管轄第一審案件以外之罪，其於準備
    程序中就被訴事實為有罪之陳述，經本院告知簡式審判程序
    之旨，並聽取檢察官、被告之意見後，經合議庭裁定由受命
    法官獨任進行簡式審判程序，合先敘明。
二、上揭犯罪事實，業據被告於警詢及本院審理時坦承不諱，且
    被告為警查獲後所排放之尿液，經採樣送請臺灣檢驗科技股
    份有限公司先以EIA 酵素免疫分析法初步檢驗，再以GC/MS
    氣相層析質譜儀法確認檢驗，均呈嗎啡及甲基安非他命陽性
    反應之情，有該公司97年7 月23日濫用藥物檢驗報告1 紙在
    卷足參（見偵查卷第4 頁），足認被告前開不利於己之自白
    與事實相符，堪以採信。
三、按施用第一、二級毒品為犯罪行為，毒品危害防制條例第10
    條定有處罰明文。故施用第一、二級毒品者，依前揭規定本
    應科以刑罰。惟基於刑事政策，對合於一定條件之施用者，
    則依同條例第20條、第23條之規定，施以觀察、勒戒及強制
    戒治之保安處分。又毒品危害防制條例於92年7 月9 日修正
    公布，自93年1 月9 日施行，其中第20條、第23條將施用毒
    品之刑事處遇程序，區分為「初犯」及「5 年內再犯」、「
    5 年後再犯」。依其立法理由之說明：「初犯」，經觀察、
    勒戒或強制戒治後，應為不起訴處分或不付審理之裁定；經
    觀察、勒戒或強制戒治執行完畢釋放後，「5 年內再犯」者
    ，因其再犯率甚高，原實施之觀察、勒戒及強制戒治既已無
    法收其實效，爰依法追訴或裁定交付審理。至於經觀察、勒
    戒或強制戒治執行完畢釋放後，「5 年後再犯」者，前所實
    施之觀察、勒戒或強制戒治已足以遮斷其施用毒品之毒癮，
    為期自新及協助其斷除毒癮，仍適用「初犯」規定，先經觀
    察、勒戒或強制戒治之程序。從而依修正後之規定，僅限於
    「初犯」及「5 年後再犯」二種情形，始應先經觀察、勒戒
    或強制戒治程序。倘被告於5 年內已再犯，經依法追訴處罰
    ，縱其第三次（或第三次以上）再度施用毒品之時間，在初
    犯經觀察、勒戒或強制戒治執行完畢釋放5 年以後，已不合
    於「5 年後再犯」之規定，且因已於「5 年內再犯」，顯見
    其再犯率甚高，原實施觀察、勒戒或強制戒治，已無法收其
    實效，即應依該條例第10條處罰。至於第三次（或第三次以
    上）施用毒品之時間，是否宜有期間限制？以多久為適宜？
    則分屬刑事政策、專門醫學之範圍，非審判機關所能決定，
    有待循立法途徑解決（最高法院97年第5 次刑事庭會議決定
    要旨可參）。查被告有如事實一之(七)、(八)、(十)、(十一)、(十二)、(十四)
    、(十五)所示之強制戒治執行完畢及於該強制戒治執行完畢5 年
    內再犯後、又三犯、四犯、五犯、六犯、七犯施用毒品，經
    法院判處罪刑確定等情，有臺灣高等法院被告前案紀錄表在
    卷可稽，被告既曾於強制戒治執行完畢釋放後「5 年內再犯
    後、又三犯、四犯、五犯、六犯、七犯」施用毒品犯行，且
    經法院判處罪刑確定，又八犯本案施用第一、二級毒品之犯
    行，自非屬毒品危害防制條第20條第3 項所定「5 年後再犯
    」之情形。是被告於5 年後八犯本案施用第一、二級毒品之
    罪，事證明確，應依法論科。
四、查海洛因、甲基安非他命係毒品危害防制條例第2 條第2 項
    第1 款、第2 款所稱之第一、二級毒品。核被告施用第一級
    毒品海洛因、第二級毒品甲基安非他命之行為，係犯同條例
    第10條第1 項之施用第一級毒品罪及同條第2 項之施用第二
    級毒品罪。被告施用第一、二級毒品前後，分別持有第一、
    二級毒品之低度行為，皆為施用之高度行為所吸收，均不另
    論罪。又被告有如事實一之(一)至(六)、(八)所示之犯罪科刑及執
    行情形，有臺灣高等法院被告前案紀錄表在卷可稽，其於上
    開有期徒刑執行完畢後5 年內，故意再犯本案有期徒刑以上
    之二罪，均為累犯，應依刑法第47條第1 項之規定，分別加
    重其刑。被告所犯上開二罪間，犯意各別，罪名互異，應分
    論併罰。爰審酌被告前因施用毒品，獲得不起訴處分之寬典
    ，並經法院多次判處罪刑，仍無法戒絕毒癮，再次漠視法令
    禁制而犯本罪，惟其施用毒品所生危害，實以自戕身心健康
    為主，對於他人生命、身體、財產等法益，尚無明顯而重大
    之實害，兼衡其犯罪後坦承犯行，已知悔悟等一切情狀，分
    別量處如主文所示之刑，並合併定其應執行刑，以示懲儆。
五、中華民國96年罪犯減刑條例雖於96年7 月4 日制定公布，並
    自同年月16日施行，然本案被告之犯罪日期為97年7 月3 日
    ，係在該條例第2 條所規定之96年4 月24日以後，是本案核
    與減刑之要件不符，自不得減刑，併此指明。
據上論斷，應依刑事訴訟法273 條之1 第1 項、第299 條第1 項
前段，毒品危害防制條例第10條第1 項、第2 項，刑法第11條前
段、第47條第1 項、第51條第5 款，判決如主文。
本案經檢察官郭季青到庭執行職務。
中    華    民    國    98    年    1     月    15    日
                  刑事第十七庭  法  官  鄧雅心
以上正本證明與原本無異。
如不服本判決，應於收受判決後10日內向本院提出上訴書狀，並
應敘述具體理由。其未敘述上訴理由者，應於上訴期間屆滿後20
日內向本院補提理由書（均須按他造當事人之人數附繕本），「
切勿逕送上級法院」。
                                書記官  王小芬
中    華    民    國    98    年    1     月    15    日
附錄本案論罪科刑法條
毒品危害防制條例第十條
施用第一級毒品者，處六月以上五年以下有期徒刑。
施用第二級毒品者，處三年以下有期徒刑。


司法院資訊處製作；財團法人民間司法改革基金會備份。
